【裁判字號】    89,易,1065
【裁判日期】    900112
【裁判案由】    詐欺等
【裁判全文】
臺灣屏東地方法院刑事判決                        八十九年度易字第一六五號
    公  訴  人  臺灣屏東地方法院檢察署檢察官
    被      告  甲○○
右列被告因詐欺等案件，經檢察官提起公訴（八十九年度偵字第三五三二號），本院
判決如左：
    主  文
甲○○共同意圖為自己不法之所有，以詐術使人將本人之物交付，處有期徒刑柒月，
又共同意圖為自己不法之所有，而侵占自己持有他人之物，處有期徒刑柒月，應執行
有期徒刑壹年。
    事  實
一、甲○○與鍾盛銘 (民國八十九年二月十五日歿)為夫妻，二人明知座落於屏東縣
    高樹鄉○路○段舊大路關小段一八五之二號土地，原土地所有人丙○○僅欲以新
    台幣一百七十萬元價格出售，竟基於共同為自己不法所有之犯意聯絡，於八十三
    年四月間某日，共同向乙○○佯稱，該土地所有人願以二百八十四萬元價格出售
    ，乙○○可出一半之價金，與渠夫妻合資購買，該土地並暫時登記在甲○○名下
    ，日後再待機售出獲利等語，使乙○○陷於錯誤，而於屏東縣高樹鄉○○村○○
    路十七號甲○○進處，將現金一百四十萬元交予甲○○。嗣於八十七年三月二十
    四日，甲○○與鍾盛銘又另起共同意圖為自己不法所有之犯意聯絡，未經共有人
    乙○○之同意，擅以前揭土地之全部，向彰化商業銀行股份有限公司 (下稱彰化
    銀行)設定最高限額抵押權一百八十萬元，並貸款一百五十萬元，供渠夫妻二人
    花用。迄因乙○○向屏東縣里港地政事務所申調土地謄本後，始發現上情。
二、案經乙○○訴請臺灣屏東地方法院檢察署檢察官偵查起訴。
    理  由
一、訊據被告甲○○矢口否認上情，辯稱：那是乙○○與我先生鍾盛銘間之事，是鍾
    盛銘告訴乙○○買地之價格是二百八十萬元，他們講好後，要登記我名下時，我
    才知道，而且土地設定抵押也是鍾盛銘去辦理的，因為鍾盛銘認為土地他有一半
    之權利，所以才沒有告訴乙○○，我也是因為土地是登記在我名下，最後要我簽
    名時才知道的云云。經查：右揭犯罪事實，業據告訴人乙○○指訴綦詳，再者，
    辦理系爭土地抵押權設定之代書丁○○亦到庭證稱：是被告甲○○本人委託我辦
    理抵押權設定的，我們先約在銀行見面，我再幫她辦理設定抵押權之手續等語明
    確，此外，復有被告書立之申明書一紙及屏東縣高樹鄉○路○段舊大關小段第一
    八五之二號土地登記謄本一份附卷可稽。至被告雖以前詞置辯，惟查，被告於檢
    察官偵訊時，已坦承「 (妳丈夫與丙○○洽談買賣價金時，妳是否在場？)第一
    次我丈夫與丙○○談時，我未在場，但最後一次他們談時，我有在場，並當場簽
    買賣契約」、「 (何時向告訴人收錢？)是我們簽完契約後，告訴人才拿給我」
    、「 (後有無告訴告訴人該土地是買一百七十萬元？)無」等語，足認被告早已
    知悉系爭土地之買價為一百七十萬元，卻未據實以告，其所辯係事後才知情，並
    無詐欺之犯行云云，自為事後卸責之詞。另證人丙○○雖於本院證稱：洽談買賣
    時，均由鍾盛銘北上找我商談，甲○○並不知情，且我們並未簽訂契約，我只有
    把證件交給鍾盛辦理過戶事宜云云，惟本院前因多次傳訊證人丙○○無著而訊之
    被告甲○○有無與丙○○聯絡，被告並表示，不知丙○○住何處，亦未與他聯絡
    云云，然據丙○○到庭所證，被告近日曾與渠聯絡，大略講關於土地買賣而訴訟
    之事宜等語，則被告既無故隱瞞與證人丙○○聯絡之事實，顯見證人丙○○前開
    迴護被告之詞，應為臨訟所杜撰，無法引為被告有利之認定，自以被告上開於偵
    訊時所自承等語較為可採。綜上，本件事證已臻明確，被告犯行堪以認定。
二、核被告所為，係犯刑法第三百三十九條第一項之詐欺取財罪，及同法第三百三十
    五條第一項之普通侵占罪。被告與鍾盛銘就上揭犯行，有犯意聯絡及行為分擔，
    皆為共同正犯。被告所犯上開二罪間，犯意各別，行為不同，應分論併罰。爰審
    酌被告犯罪之動機、目的、手段、犯罪所造成他人之損失、及犯後猶飾詞狡辯，
    毫無悔意等一切情狀，量處如主文所示之刑，並定應執行之刑，以符法制。
據上論斷，應依刑事訴訟法第二百九十九條第一項前段、刑法二十八條、第三百三十
九條第一項、第三百三十五條第一項、第五十一條第五款、罰金罰鍰提高標準條例第
一條前段，判決如主文。
本案經檢察官楊挺宏到庭執行職務
中      華      民      國    九十    年      一      月      十二      日
                                      臺灣屏東地方法院刑事第一庭
                                          法  官  包梅真
右正本證明與原本無異。
如不服本判決，應於判決送達後十日內，向本院提出上訴狀。
                                          書記官  蔡進吉
中      華      民      國    九十    年      一      月      十六      日
附錄法條
刑法第三百三十五條第一項
意圖為自己或第三人不法之所有，而侵占自己持有他人之物者，處五年以
下有期徒刑、拘役或科或併科一千元以下罰金。
刑法第三百三十九條第一項
意圖為自己或第三人不法之所有，以詐術使人將本人或第三人之物交付者
，處五年以下有期徒刑、拘役或科或併科一千元以下罰金。


司法院資訊處製作；財團法人民間司法改革基金會備份。
